【裁判字號】    98,上訴,4335
【裁判日期】    991110
【裁判案由】    恐嚇等
【裁判全文】
臺灣高等法院刑事判決                98年度上訴字第4335號
上  訴  人  臺灣桃園地方法院檢察署檢察官
上  訴  人
即  被  告  甲○○原名于義文
被      告  丙○○
上列上訴人因被告等恐嚇等案件，不服臺灣桃園地方法院97年度
訴字第838號，中華民國98年5月26日第一審判決（起訴案號：臺
灣桃園地方法院檢察署96年度偵字第13863 號），提起上訴，本
院判決如下：
    主  文
上訴駁回。
    事  實
一、緣丁○○（原名鹿桂榕）前男友邱進明前向甲○○（原名于
    義文）借款，並曾帶甲○○至丁○○母親蘇娟與同居人共居
    位於新竹市○○路○段386號處所借錢償還，甲○○因而知悉
    蘇娟上開住處。甲○○為向邱進明催討欠款新臺幣（下同）
    2萬7千元及賒欠甲○○女友所經營鍾情卡拉OK帳款3000元，
    又遍尋不著邱進明，乃於民國96年5月24日晚間8時許（起訴
    書誤載為95年5月24日，應予更正），駕駛車號6620-RN廂型
    車搭載乙○○（另案審理）、丙○○（所犯妨害自由罪部分
    ，業據原審判處有期徒刑8月確定）至蘇娟上開住處欲找尋
    邱進明催討欠款，抵達該處後，甲○○向丁○○及蘇娟質問
    邱進明下落，丁○○及蘇娟均答稱不清楚，乙○○、丙○○
    衝至上址2樓尋找邱進民亦未果（二人所涉無故侵入住宅部
    分，因未據合法告訴，業經原審判決公訴不受理確定），甲○○、與乙○○、丙○○為順利於當日討回金錢，竟共同基
    於剝奪他人行動自由之犯意聯絡，甲○○先向丁○○恫稱：
    「我是竹聯幫老大，如果不把邱進明交出來，就要給你們斷
    手斷腳」、「如不跟我們走，就連蘇娟一起帶走」等語，使
    丁○○心生畏懼，以此脅迫之方法，令使丁○○坐入上開廂
    型車而剝奪丁○○行動自由，脅迫帶同前往尋找邱進明，使
    丁○○行無義務之事。而丁○○與乙○○坐在駕駛座及副駕
    駛座後方，丙○○坐在副駕駛座，由甲○○駕車至邱進明經
    常出沒新竹老湖口某家卡拉OK店等地尋找邱進明，途中並要
    丁○○不斷撥打電話找尋邱進明下落均未果。嗣於同日晚間
    10 時許，丁○○被強行帶至桃園縣楊梅鎮○○○路○段284
    號2樓「鍾情卡拉OK店」，先讓丁○○坐在桌旁數分鐘後，
    又將丁○○帶進該店雜物間內，由丙○○、乙○○輪流看管
    以限制丁○○行動自由，翌（25）日凌晨1時許，一行人又
    將丁○○強行帶至甲○○位於桃園縣平鎮市○○路○○段
    375巷8弄3號住處。期間丁○○為儘速脫離限制，乃撥打電
    話向母親蘇娟籌錢欲為邱進明償債而未果，同日凌晨1時許
    ，丁○○佯裝要打電話向友人借錢而在上開甲○○住處廁所
    內，趁機撥打110報警告知上情，接獲線報之員警劉士銘即
    冒充丁○○友人回電向甲○○表示願意代為支付3萬元，並
    約定在桃園縣楊梅鎮○○○路○段284號斜對面丁丁藥局前交
    付金錢，而於同日凌晨2時10分許，在上述約定地點附近查
    獲甲○○駕駛前開廂型車，再陸續於車內查獲甲○○、車旁
    查獲乙○○偕同丁○○、丁丁藥局前查獲丙○○，計甲○○
    、丙○○、乙○○以上述非法方法剝奪丁○○之行動自由約
    達6小時餘。
二、案經丁○○訴由桃園縣政府警察局楊梅分局報告臺灣桃園地
    方法院檢察署檢察官偵查起訴。
    理 由
甲、有罪部分：
壹、證據能力：
一、按被告以外之人於偵查中向檢察官所為之陳述，除顯有不可
    信之情況者外，得為證據，刑事訴訟法第159條之1 第2項定
    有明文。查證人丁○○、蘇娟、黃卯生、劉士銘、楊康秀於
    偵查中之陳述，業經具結以擔保其證詞之真實性及憑信性，
    而上訴人即被告甲○○於本院準備及審理時亦同意作為證據
    （見本院卷第72頁背面、第129頁背面、第203頁），自均有
    證據能力。
二、次按刑事訴訟法第159條之1第1項、第2項所定得為證據之被
    告以外之人於審判外向法官所為之陳述，及於偵查中向檢察
    官所為之陳述，除顯有不可信之情況者外，得為證據，包括
    共同被告非以證人身分於審判外向法官及偵查中向檢察官所
    為之陳述，此係關於證據能力之規定（本條立法理由參照）
    。而詰問權則係指訴訟上被告有在公判庭當面詰問證人，以
    求發現真實之權利，應認被告具有處分權，非不得由被告放
    棄對原供述人之反對詰問權。此與證據能力係指符合法律所
    規定之證據適格，而得成為證明犯罪事實存在與否之證據資
    格，性質上並非相同。本件被告甲○○於本院準備及審理時
    對於被告以外之人即共同被告乙○○、丙○○之陳述，亦同
    意作為證據，並在本院訊問尚有何證據請求調查時均答稱沒
    有（見本院卷第72-73、129-130、203、205頁），已賦予被
    告甲○○行使詰問上開證人之機會，則被告甲○○既於言詞
    辯論終結前皆未聲請傳喚共同被告乙○○、丙○○等人，自
    屬放棄其對質詰問權，故此復經合法調查之證據，亦得採為
    本案論斷之依據。
三、再按被告以外之人於審判外之陳述，雖不符刑事訴訟法第15
    9條之1至第159條之4之規定，而經當事人於審判程序同意作
    為證據，法院審酌該言詞陳述或書面陳述作成時之情況，認
    為適當者，亦得為證據；當事人、代理人或辯護人於法院調
    查證據時，知有第159條第1項不得為證據之情形，而未於言
    詞辯論終結前聲明異議者，視為同意作為證據，刑事訴訟法
    第159條之5第1項、第2項分別定有明文。查本判決下列所引
    用之其他審判外之言詞陳述或書面陳述，被告甲○○於本院
    準備及審理程序時均同意做為證據（見本院卷第72頁背面、
    第203 頁），復至言詞辯論終結前亦未聲明異議，本院審酌
    上開證據資料製作時之情況，尚無違法不當及證明力明顯過
    低之瑕疵，故揆諸前開規定，亦均有證據能力。
四、另按法院預料證人不能於審判期日到場者，得於審判期日前
    訊問之」，刑事訴訟法第276條第1項亦有明文。查證人丁○○經本院於98年11月30日、12月9 日準備程序分別傳、拘未
    到，有送達證書、拘票、拘提報告書、及準備程序筆錄附卷
    可稽（見本院卷第66頁次頁、第70、71-73、76-84頁），嗣
    其於本院99年5月31日準備程序經傳訊到案復陳稱：伊原先5
    月28日要開刀，因本次開庭，所以延期到6月2日，而且伊兩
    隻手要分次開刀，希望今天可以把問題一次問完等語（見本
    院卷第129頁），已表達不欲另行出庭之意，足堪預料證人
    丁○○應不能於審判期日到場，本院乃依前揭規定於審判期
    日前，依訊問證人之法定程序訊問證人丁○○，並予在庭之
    被告甲○○表達意見及詰問證人丁○○之機會（見本院卷第
    129-130頁）。嗣再由審判長於最後審判期日即同年10月27
    日，對被告甲○○提示上開準備程序筆錄、詢問意見及給予
    辯論之機會，復於調查證據終結前詢問被告甲○○：「尚有
    何證據請求調查」，經其答稱「無」（見本院卷第203、205
    頁），以保障被告甲○○詰問權，依法亦得為證據。
貳、實體部分：
一、訊據被告甲○○矢口否認有妨害自由犯行，辯稱：當時是丁○○自願要帶伊等去找邱進明，她帶伊等去湖口很多地方找
    都找不到，她說要找一個地方想一下，伊就帶她去鍾情卡拉
    OK店，她又說要帶伊等到三重找，但伊認為太晚太累就不去
    。又伊有將手機借給她用，有跟她說如果不想帶伊等去找，
    隨時可以回家，也沒有要她幫邱進明還錢，是她自己說要替
    邱進明還錢云云。
二、被告甲○○因邱進明前曾向其借款，並帶其至丁○○母親蘇
    娟與同居人共居之新竹市○○路○段386號處所借錢償還，而
    知悉蘇娟上開住處之情，經被告甲○○供承在卷（見原審審
    訴卷第23頁），核與證人丁○○於偵查、原審所證一致（見
    偵卷第56頁、原審訴字卷第207頁），應屬實情。又被告甲○○於96年5月24日晚間8時許駕駛箱型車搭載乙○○、丙○○至蘇娟上開住處找尋邱進明催討欠款未果後，三人乃帶同
    丁○○離開上開住處欲尋找邱進明。而被告甲○○先開車載
    至新竹老湖口某家卡拉OK店等地尋找邱進明未果。嗣再將丁○○載至桃園縣楊梅鎮○○○路○段284號2樓「鍾情卡拉OK
    店」。翌日凌晨1時許，又將丁○○載至被告甲○○位於桃
    園縣平鎮市○○路○○段375巷8弄3號住處，期間因員警劉
    士銘冒充丁○○友人以電話向甲○○表示願意代為支付3 萬
    元，乃約定在桃園縣楊梅鎮○○○路○段284號斜對面丁丁藥
    局前交付金錢，而於同日凌晨2時10分許在約定地點附近為
    警查獲等情，為被告甲○○所不否認（見偵卷第13-15、42
    頁、原審訴字卷第67頁），核與共同被告乙○○（見偵卷第
    27-28、41-42頁、原審訴字卷第183頁）、丙○○（見偵卷
    第21-22、41-42頁、原審訴字卷第116-118、134頁）、證人
    即告訴人丁○○（見偵查卷第55、96 -97頁〔按97缺頁部分
    ，見本院卷第101頁補印〕、原審訴字卷第207頁）、告訴人
    之母蘇娟（見偵查卷第106頁、原審訴字卷第212-213頁）、
    被告甲○○之女友楊康秀（見偵查卷第80頁）、及員警劉士
    銘（見偵查卷第106-107頁、原審訴字卷第215-218頁）、黃
    卯生（見偵查卷第106-107頁）等人所證之情節大致相符，
    自堪認定。雖被告甲○○乃以上情置辯，則本件之爭點，即
    係被告甲○○等3人將丁○○帶離住處，並先後前往新竹老
    湖口某家卡拉OK店等地、鍾情卡拉OK店、被告甲○○住處等
    ，此期間有無限制丁○○之行動自由。
三、經查：
  (一)、丁○○隨同被告甲○○等3人離開住處之原因，經證人丁○○於警詢時供稱：當時伊在店內看電視，甲○○等3人
      一進店就說要找邱進明，伊母親蘇娟回答不在這裡，丙○○、乙○○就衝到樓上找人，找不到下樓就問伊邱進明的
      行蹤，伊回答不知道，他們就要求伊要把邱進明找出來，
      伊說沒辦法，甲○○就說他是竹聯幫的，要伊不要惹他，
      接著叫丙○○、乙○○把伊帶走，伊原本不從，甲○○就
      說如果不跟他們走，要連伊母親一起帶走，伊因顧慮到伊
      母親，就由丙○○、乙○○帶伊上車等語（見偵卷第9頁
      ）；於偵查及原審亦證稱：甲○○叫伊帶他們去找邱進明
      ，伊說不知道，他們就要帶伊上車，伊說不上車，他們說
      是竹聯幫的，若不走就要給伊斷手斷腳。且說如果伊不上
      車，他們要連伊母親蘇娟一起帶走，伊才跟他們一起上車
      等語（見偵查卷第55、96頁、原審訴字卷第210頁）；於
      本院仍堅稱：伊不願意上車，甲○○說如果不跟他走的話
      ，連伊母親也要帶走等語（見本院卷第129頁）。又證人
      蘇娟於偵查中亦證稱：當時其中二人上樓去找邱進明，找
      不到人，他們要丁○○去找邱進明....他們口氣很兇的說
      「走啦」，如果不去會很危險的樣子。又伊有聽到甲○○
      說如果丁○○不跟他走，要連伊一起帶走等語（見偵卷第
      106頁），稽之上開證人所證均屬一致，核與共同被告丙○○於原審審理時所坦承有聽見甲○○說如果不跟我們走
      ，就要把丁○○的母親一起帶走等語相符（見原審訴字卷
      第118頁），是上開證人所為證詞當係本於事實所陳。又
      上開證人丁○○、蘇娟原與被告甲○○等3人彼此間並無
      夙怨嫌隙，業據被告甲○○、共同被告丙○○、乙○○（
      見查卷第15、21、27頁）供陳在卷，而證人丁○○前亦表
      示僅有邱進明曾帶被告甲○○至丁○○母親蘇娟住處借錢
      償還欠款時見過面，衡情證人丁○○、蘇娟與被告甲○○
      既無仇怨，自無甘冒偽證罪責，故意誣攀被告甲○○等3
      人之理。再就追討債務甚易得罪人，若非與債權人有相當
      關係，顯無為其出頭或協助討債之理，且以當時為夜間8
      時許，證人丁○○為一女流之輩，而證人蘇娟所證他們口
      氣很兇如果不去會很危險的樣子之情，亦與被告甲○○於
      偵查中所坦承伊的嗓門本來就比較大聲等語（見偵查卷第
      58 頁）；及共同被告丙○○、乙○○所證：我們有上二
      樓找邱進明，找不到時我們的口氣很差等語相符（見偵查
      卷第41頁），則證人丁○○在對方態度不善之情境下，又
      焉有不慮及其獨身與其等夜間外出，及若找不到邱進明時
      可能之遷怒，將危及其人身安全，而仍自願協同外出尋找
      之理。是證人丁○○、蘇娟前證被告甲○○以恫嚇言語脅
      迫證人丁○○隨同離開住處尋找邱進明，應屬實情。被告
      甲○○與共同被告乙○○、丙○○否認出言恫赫隨同離家
      ，辯稱係丁○○自願要帶伊等去找邱進明云云，均與常情
      有違，殊無可採。至於證人蘇娟雖證述被告甲○○表示下
      次來找不到邱，就要給我們斷手斷腳云云，然證人蘇娟所
      證此節與上開證詞已非一致，而衡酌蘇娟係患有重聽（見
      原審訴字卷第213頁），且被告甲○○是時已強迫丁○○
      同行，似無再以下次來找不到邱為前提加以恐嚇之必要，
      則證人蘇娟所證此節似非屬實。惟證人蘇娟上開證詞既有
      其他積極證據相吻合，即不得據蘇娟所證此節而認其他與
      事實相符之證詞不可採，附此敘明。
  (二)、丁○○於事實欄所載之時地，遭被告甲○○等人限制自由
      於桃園縣楊梅鎮○○○路○段284號2樓「鍾情卡拉OK店」
      小房間內，並由丙○○、丁○○輪流看管之情，亦據證人
      丁○○證述無訛（見偵查卷第55、96-97〔按97缺頁部分
      ，見本院卷第101頁補印〕、107-108〔按108缺頁部分，
      見本院卷第102頁補印〕頁、原審訴字卷第210-211 頁）
      ，復有丁○○於偵查中繪製鍾情卡拉OK位置圖及員警製作
      現場平面圖及拍攝照片6張（見偵查卷第100-103頁）可憑
      ，自上開平面圖及照片可知，鍾情卡拉OK內確有一間雜物
      間，而證人丁○○若非確曾遭被告甲○○等3人帶至該小
      房間內，何能對此記憶深刻而為指摘？參諸丁○○係受被
      告甲○○等3人脅迫而離開住處找尋邱進明，已如前述，
      其前復曾前往新竹老湖口某家卡拉OK店等地尋找邱進明未
      果，堪認證人丁○○當時所受壓力益形重大，而依當時鍾
      情卡拉OK店內公廳尚有其他三、四桌客人，亦據證人即鍾
      情卡拉OK店之負責人楊康秀證述明確（見偵卷第81頁），
      衡情被告甲○○等3人於拘束丁○○自由時，若以鍾情卡
      拉OK之公廳為限制地點，即徒增加丁○○向其他客人求援
      、曝光之風險，是證人丁○○此部分之陳述，顯較符合本
      案客觀事證、常情，堪予採信。又證人丁○○另證述：在
      上開「鍾情卡拉OK店」小房間後，復遭被告甲○○等3人
      帶至另址房屋看管（見偵卷第9、55、97〔按97缺頁部分
      ，見本院卷第101頁〕），雖證人丁○○就該址房屋前後
      描述不一，惟參酌被告甲○○、共同被告丙○○2人均不
      否認丁○○所指處所為甲○○住處，則證人丁○○表示伊
      係因身處陌生且黑暗之處所致無法詳予觀察地形，復因遭
      強押致驚怕而記憶不清無法具體描述該處所（見原審訴字
      卷第208-209頁），衡與常情無違，況徵諸被告甲○○等3
      人至蘇娟住處時態度表現不善，丁○○殊無為被告甲○○
      等3人出頭、協助尋找前男友催討債款之動機，丁○○既
      係受脅迫始隨同離開住處協助找尋邱進明，俱如前述，是
      若丁○○如被告甲○○所辯可隨時返家，均無限制其行動
      自由，丁○○又豈會在深夜凌晨1時許仍願隨同被告甲○○至其住處而持續留置？此實與常情相違，從而，丁○○
      亦遭被告甲○○等3人帶至甲○○住處看管應可採信。至
      於證人楊康秀雖於偵查中證稱：當時他們4人一起上來2樓
      公廳(指鍾情卡拉OK)，坐在靠近伊的櫃檯那邊泡茶。被害
      人沒有表現出害怕或緊張云云（見偵卷第80-81頁），然
      證人楊康秀對於當日為何甲○○帶丁○○至店裡、被告等
      人是否與丁○○聊天、甲○○等人而後將丁○○帶至何處
      ，均回答不知道或未注意，是其是否確能注意丁○○害怕
      、緊張表情已有所疑，再證人楊康秀與被告甲○○係男女
      朋友關係，被告甲○○於原審中復表示係為追討邱進明在
      鍾情卡拉OK店借27000元，還有卡拉OK欠款3000元，老闆
      娘委託我幫她拿回300 0元等語（見原審審訴卷第23頁）
      ，是證人楊康秀與本件甲○○催討之債務非全無利害關係
      ，所證自難期公允，是證人楊康秀之證詞，即難遽信。
  (三)、被告甲○○雖提出「丁○○來電內容詳述陳情書」，主張
      若先前有恐嚇丁○○，她應該不會在97年10月間打電話請
      我幫她，案發後開偵查庭前後丁○○曾打電話以官司要脅
      云云，惟查該電話譯文於偵查中經檢察官提示予證人丁○○閱覽後證稱：伊沒有堂姐，這些話都不是伊講等語（見
      偵卷第96頁），另本院將該電話通聯錄音與丁○○開庭錄
      音送請內政部警政署刑事警察局實施聲紋鑑定，經函覆稱
      不合同音同字需求，無法辦理，亦有該局99年9月13日刑
      鑑字第099 0107604號函件附卷可稽（見本院卷第184頁）
      ，再參以事後錄音取證，其錄製背景（是否經強暴、脅迫
      、利誘等不正方法及有無誘導、節錄等）法院難以探知，
      其證據力本極為薄弱，且既經證人丁○○具結否認此情，
      自難執為有利被告之認定，併予指明。
四、綜上所述，被告甲○○、丙○○及乙○○有剝奪他人行動自
    由之犯行事證已明，洵堪認定，所辯均屬卸責之詞，應依法
    論科。
五、核被告甲○○所為，係犯刑法第302條第1項剝奪他人行動自
    由罪。被告甲○○、與丙○○、乙○○間就上開犯行，有犯
    意聯絡及行為分擔，為共同正犯。按刑法第302條第1項、第
    304條第1項及第305條之罪，均係以人之自由為其保護之法
    益，而刑法第302條第1項剝奪行動自由罪所稱之非法方法，
    已包括強暴、脅迫或恐嚇等一切不法手段在內。因之，如以
    非法方法剝奪他人行動自由行為繼續中，再對被害人施加恐
    嚇，或以恐嚇之手段迫使被害人行無義務之事，則其恐嚇或
    迫使被害人行無義務之事之行為，仍屬於非法方法剝奪行動
    自由部分行為，應僅論以刑法第302條第1項之罪，無另成立
    同法第304條或第305條之罪之餘地（最高法院29年上字第23
    59號、第3757號判例及89年度台上字第780號判決意旨參照
    ）。被告甲○○等3人於剝奪丁○○行動自由前及過程中，
    以恐嚇之言詞先後恫嚇脅迫丁○○上車、及持續協助尋找邱
    進明，使丁○○行無義務之事，均基於迫使丁○○協助找尋
    邱進明之目的所接續為之，則被告甲○○等3人恫嚇丁○○
    ，胥為剝奪行動自由之行為所吸收或為部分行為，毋庸另論
    以刑法第304條第1項及第305條等罪，附此敘明。
六、原審以被告甲○○犯妨害自由罪之事證明確，適用刑法第28
    條、第302條第1項等規定，並審酌被告甲○○、與丙○○、
    乙○○為催討債務，竟不循正當法律途徑解決，以恫嚇脅迫
    被害人丁○○協助尋找，非法方法剝奪被害人丁○○行動自
    由，惡性非輕，併其等犯罪之動機、目的、智識程度、所生
    危害及犯後態度等一切情狀，量處其有期徒刑8月，經核其
    認識用法，俱無違誤，量刑亦屬妥適，被告甲○○上訴意旨
    仍執前詞否認犯罪，為無理由，應予駁回。
乙、無罪部分：
一、公訴意旨另認：被告甲○○、丙○○、與乙○○除對丁○○
    犯有前述事實欄一所述剝奪行動自由之犯行外，另基於意圖
    為自己不法所有之犯意聯絡，脅迫丁○○設法籌錢清償邱進
    明債務，嗣於96年5月25日凌晨1時許，丁○○於桃園縣平鎮
    市○○路○○段375 巷8弄3號甲○○住處內洗手間趁機撥打
    110 報警，由員警劉士銘冒充丁○○友人回電並向甲○○表
    示願意給付3萬元，而與甲○○約在桃園縣楊梅鎮○○○路○
    段284號斜對面之丁丁藥局前，並於同日凌晨2時10分許，在
    該址查獲甲○○、乙○○、丙○○搭載丁○○前來赴約，而
    未取財得逞，認被告甲○○、丙○○此部分另涉犯恐嚇取財
    未遂罪嫌。
二、按犯罪事實應依證據認定之，無證據不得認定犯罪事實；又
    不能證明被告犯罪者，應諭知無罪之判決，刑事訴訟法第15
    4條第2項、第301條第1項分別定有明文。次按事實之認定，
    應憑證據，如未能發現相當證據，或證據不足以證明，自不
    能以推測或擬制之方法，以為裁判基礎；又認定不利於被告
    之事實，須依積極證據，苟積極證據不足為不利於被告事實
    之認定時，即應為有利於被告之認定，更不必有何有利之證
    據（最高法院40年臺上字第86號及30年上字第816 號判例參
    照）。再按刑事訴訟上證明之資料，無論其為直接或間接證
    據，均須達到通常一般之人均不致有所懷疑，而得確信其為
    真實之程度，始得據為有罪之認定，若關於被告是否犯罪之
    證明未能達此程度，而有合理懷疑之存在，致使無從形成有
    罪之確信，根據「罪證有疑，利於被告」之證據法則，即不
    得遽為不利被告之認定（最高法院29年上字第3105號、76年
    台上字第4986號判例參照）。再按刑法第346條之恐嚇取財
    罪，須以為自己或第三人不法所有之意圖及以恐嚇使人將本
    人或第三人之物交付之行為為構成要件，缺一即不能成立該
    罪；又行為人僅以恐嚇方法使人交付財物，而無不法所有之
    意圖者，縱令其行為或可成立他項罪名，要無以刑法第346
    條恐嚇取財罪相繩之餘地（最高法院80年度臺上字第3810號
    判決、24年度上字第3666號判例參照）。
三、被告甲○○辯稱：伊去找邱進明要討3萬元欠款...丁○○的
    男友邱進明在鍾情卡拉OK店借27000元，還有卡拉OK欠款
    3000元，老闆娘委託我幫她拿回3000元...邱進明欠我3萬元
    沒有借據，也沒有本票、支票之類，因為他之前常常跟我借
    錢，很有信用，所以沒有寫借據，是丁○○要替邱進明返還
    等語，被告丙○○辯稱：未恐嚇取財等語。
四、經查：
  (一)、證人丁○○雖指稱：他們說邱進明欠他們3萬元，要伊把
      人找出來，如果找不到人就要伊替他還錢，否則不讓我回
      家，本件是邱進明欠他們的債務，伊曾幫邱進明還給對方
      3000元等語（見偵查卷第9、56頁）；又證人楊康秀亦於
      偵查中證稱：被害人男友邱進明是伊之客人，她男友有欠
      伊4000元等語（見偵查卷第81頁），是本件被告甲○○所
      為催討債務之債務人係邱進明應屬明確。
  (二)、被害人丁○○雖指稱：被告甲○○等3人說邱進明欠他們3
      萬元，要伊把人找出來，如果找不到人，就要伊替他還錢
      ，否則不放伊回家等語，惟均為被告甲○○、丙○○所否
      認。本院審酌證人丁○○於原審所證：甲○○有拿手機借
      伊打，因為邱進明朋友的手機號碼在伊手機電話簿裏面，
      所以借甲○○的電話打電話給邱進明的朋友問邱進明在哪
      裡，但都沒有接通，除此之外，就沒有借用他的電話等語
      （見原審卷第209頁），顯見被告甲○○等人之意欲，係
      在透過丁○○找尋邱進明，再徵以證人丁○○於原審另證
      ：伊找機會躲在廁所打了很多電話籌款，但是籌不到，最
      後沒辦法才打110電話求救等語（見原審訴字卷第211 頁
      ）；核與證人蘇娟於原審證稱：丁○○打電話給伊，要求
      伊想辦法籌3萬元，沒有說其他事。伊說伊沒有錢，就把
      它關機了等語（見原審訴字卷第214頁）；證人即本件查
      獲之警察劉士銘於偵查中亦證稱：當時一開始是跟被害人
      通電話，後來是跟甲○○談地點及價錢，是伊主動說要拿
      3萬元過去的等語（見偵查卷第107頁）；於原審證稱：在
      伊第1通打給丁○○時，她說她被人帶走困在車上要請伊
      救她，伊問對方要什麼，她說要3萬元，伊就自己提議說
      ，不然伊假裝是妳朋友，跟對方談，幫她付3萬元，伊就
      跟她說，把電話交給要錢的那個人，由伊來跟他講，伊就
      跟對方說，丁○○的3萬元伊幫他付，直接約個地點，對
      方就跟伊說丁丁藥局，伊跟同事直接前往該處，就查獲被
      告。因為丁○○說她被綁架，所以伊說自願要付3萬元。
      在電話中甲○○沒有提到拿3萬元就放人、或沒有拿到3萬
      元就不放人等語均相符（見原審訴字卷第217 -218頁），
      則以證人丁○○借用甲○○手機之目的既係為尋得邱進明
      ，是以電話借款之動機，究係出於被告甲○○、丙○○妨
      害自由之目的，或係為脫身而為，即無從依上開證據憑認
      。且丁○○果係遭被告甲○○限制自由而不當索討非其所
      欠之債務，當無可能與其母親蘇娟通話時未為表示，甚至
      於其母親蘇娟表示沒錢後即關機，而未為任何受迫代債或
      求救之說明。再以證人丁○○係待至籌措無著時，始報警
      求援，復未向警察說明係由被迫還款而遭限制自由之原因
      ，此實有違常情。徵之證人蘇娟、劉士銘前開證述，除劉
      士銘轉述丁○○認係綁架外，並未能直接證明被告甲○○
      等3人有強迫丁○○代償之情，或其等有表示要以丁○○
      人身自由，作為付款之要脅，是證人丁○○上開遭強迫還
      款之指訴，即有疑問。蓋以被告甲○○等3人限制丁○○
      之行動，既係為找尋邱進明，除有積極證據外，尚非得遽
      以推定另有強迫清償非屬其所有債務之目的。是以，被告
      甲○○所為欲意尋得邱進明，證人丁○○為儘早脫離被告
      甲○○等人之控制，於無法尋得邱進明時，即有可能表示
      願代償還款下，被告甲○○等人基於丁○○前曾為邱進明
      償還所積欠3000元之前例，自會同意，而丁○○因無法借
      得款項，其為解遭限制自由之急始報警亦非無可能。是自
      難認被告甲○○等人遭查獲時有妨害自由犯行，即謂其等
      主觀上另有自丁○○處取得不法財物之意圖。
五、綜上所述，公訴人所舉之證據與所指出之證明方法，尚未足
    使本院確信被告甲○○、丙○○有恐嚇取財之主觀意圖。此
    外，復查無其他積極證據足證被告甲○○、丙○○確有公訴
    意旨所指恐嚇取財未遂犯行，原審基此以不能證明被告甲○○、丙○○犯罪，而諭知其2 人均無罪之判決，經核尚無違
    誤。檢察官上訴意旨以丁○○無代邱進明償還之義務，被告
    等人隨意轉嫁自己對邱進明之不良債務予丁○○，即具有意
    圖為自己不法所有之犯意，指摘原審此無罪判決不當，惟查
    ，被告甲○○夥同丙○○、共犯乙○○，至邱進明前女友丁○○上址住處，要求提供邱進明行蹤，其目的是為要邱進明
    清償債務，而丁○○與邱進明原為男女朋友關係，且前曾替
    邱進明償還部分債務之前例，雖被告甲○○等3人係於上揭
    妨害自由之過程中，經丁○○曾報警查獲，惟此一行為係為
    圖找尋邱進明，並係丁○○表示願代為清償而為，非被告甲○○、丙○○有主觀上有不法所有之意圖，是被告等之行為
    即與刑法恐嚇取財之犯罪構成要件不合。是本件上訴，為無
    理由，應予駁回。
據上論斷，應依刑事訴訟法第368條，判決如主文。
本案經檢察官林炳雄到庭執行職務。
中    華    民    國    99    年    11    月    10    日
                  刑事第二十二庭審判長法  官  郭雅美
                                      法  官  李麗珠
                                      法  官  洪于智
以上正本證明與原本無異。
妨害自由部分，如不服本判決，應於收受送達後10日內向本院提
上訴書狀，其未敘述上訴之理由者並得於提起上訴後10日內向本
院補提理由書（均須按他造當事人之人數附繕本）「切勿逕送上
級法院」。
恐嚇取財部分，不得上訴。
                                      書記官  強梅芳
中    華    民    國    99    年    11    月    11    日
附錄：本案論罪科刑法條全文
中華民國刑法第302 條（剝奪他人行動自由罪）
私行拘禁或以其他非法方法，剝奪人之行動自由者，處5 年以下
有期徒刑、拘役或3 百元以下罰金。
因而致人於死者，處無期徒刑或 7 年以上有期徒刑，致重傷者，
處 3 年以上 10 年以下有期徒刑。
第 1 項之未遂犯罰之。

司法院資訊處製作；財團法人民間司法改革基金會備份。
